臺灣高等法院臺中分院民事判決
111年度上易字第92號
上  訴  人  劉雨樺
訴訟代理人  張英一律師
複  代理人  鄭中睿律師
被  上訴人  王懷玉

            吳政霖
上列當事人間請求損害賠償事件，上訴人對於中華民國110年12
月2日臺灣南投地方法院110年度訴字第257號第一審判決提起上
訴，本院於111年5月10日言詞辯論終結，判決如下：    
    主      文
上訴駁回。
第二審訴訟費用由上訴人負擔。
    事實及理由
一、上訴人主張：伊與被上訴人甲○○民國於96年4月14日結婚，1
    09年7月21日離婚。被上訴人乙○○明知甲○○為有配偶之人，
    竟於109年7月20日17時許，在停放於石岡旅客服務中心（設
    臺中市○○區○○街0號）、車牌號碼000-0000號車輛（下稱系
    爭車輛）後座，以與甲○○2人下半身未著外、內褲（裸下半
    身）、上下交疊緊貼對坐之方式為性器官接合之性行為，共
    同侵害伊之配偶權，致伊受有精神上損害。爰依民法第184
    條第1項、第185條第1項、第195條第1、3項規定，求為命被
    上訴人連帶給付伊100萬元本息之判決（原審為上訴人一部
    敗訴、一部勝訴之判決，即判命被上訴人應連帶給付上訴人
    15萬元，及自110年8月27日起至清償日止按年息5％計算之利
    息，另駁回上訴人其餘之訴及該部分假執行之聲請。被上訴
    人就上開受敗訴判決部分，未聲明不服，非本院審理範圍）
    。上訴人不服提起上訴，上訴聲明為：㈠原判決不利於上訴
    人部分廢棄。㈡上開廢棄部分，被上訴人應再連帶給付上訴
    人85萬元，及自110年8月27日起至清償日止按年息5％計算之
    利息。
二、被上訴人則以：伊等於上開時、地並無上訴人所稱性器官接
    合之性行為。兩造雖已於事發當日簽立協議和解書（下稱系
    爭和解書），然該和解書內容均係由徵信社人員所撰寫後交
    由伊等簽署，當下尚屬震驚而未特別注意和解書內容，並未
    自認有發生性行為。況上訴人與甲○○婚姻長期不睦，且上訴
    人在與甲○○離婚後還有對被上訴人為跟蹤行為，並在與甲○○
    之LINE對話中有威脅字句，應該在離婚前就已經有其他對象
    ，就本件侵害行為與有過失，應同負過失責任。原審判決被
    上訴人應給付15萬元本息已屬過高，上訴人不得再行請求等
    語置辯。並答辯聲明：上訴駁回。
三、兩造經本院整理及簡化爭點如下：　　
  ㈠兩造不爭執事項：（見本院卷第184至186頁）
  ⒈上訴人與甲○○於96年4月14日結婚，109年7月21日離婚。婚姻
    過程中育有2子。
  ⒉109年7月20日17時許，被上訴人在停放於石岡旅客服務中心
    、車牌號碼000-0000號自用小客車後座，2人均下半身未著
    外、內褲（裸下半身）、上下交疊緊貼對坐。
  ⒊乙○○於109年7月20日知悉上訴人與甲○○有婚姻關係。
  ⒋兩造於109年7月20日簽立協議和解書，內容記載：「乙○○於1
    09年7月20日在石岡旅客服務中心與甲○○在APY-9026車後座
    發生性行為，嚴重侵犯丙○○配偶權，為取得當事人丙○○原諒
    ，自7/20日起從星巴克離開之後不得有任何一種通訊方式聯
    繫，如經查獲，將願意付懲罰性賠償新臺幣伍佰萬元正，不
    得異議。」，其上「壹、乙方願意支付甲方新臺幣（下同）
    …萬元整，已為甲方精神上之補償。」、「貳、前條金額，
    乙方應於…年…月…日前先行支付新臺幣…萬元整予甲方，餘額
    部分甲方同意乙方分期清償，付款方式如下：」、「同意撤
    回對乙丙雙方之刑事告訴，並拋棄民事上請求權」、「給付
    甲方賠償金額」等字句經劃除。
  ⒌上訴人為高中畢業，從事水電經理工作；被上訴人均為高職
    畢業，從事工廠組裝工作。
  ⒍兩造對於卷內書證之形式真正均不爭執。
  ㈡本件爭點：
  ⒈被上訴人是否有於109年7月20日17時許，在停放石岡旅客服
    務中心、車牌號碼000-0000號自用小客車後座發生性器官接
    合之性行為？
  ⒉上訴人得請求之慰撫金金額應以若干為適當？
  ⑴原審認定之15萬元是否過低？
  ⑵甲○○抗辯上訴人與有過失，其請求金額應予免除或減輕，有
    無理由？
四、得心證之理由：　　
  ㈠上訴人未舉證證明被上訴人有於109年7月20日17時許，在停
    放石岡旅客服務中心、車牌號碼000-0000號自用小客車後座
    發生性器官接合之性行為：
    上訴人主張被上訴人有於上開時地發生性器官接合之性行為
    等情，無非係以現場照片、系爭切結書為據（見原審卷第21
    至25頁）。然為被上訴人所否認，並以前詞置辯。經查：
　⒈以上訴人所提出之現場照片，雖可見被上訴人下半身均未著
    衣物，且上下交疊，對坐於汽車後座，而有肌膚接觸，然單
    自照片內容以觀，尚無從認定是否已有性器官接合之性行為
    。上訴人雖以一般社會常情，男女未著下身衣褲而對坐，顯
    然就是有發生性器官接合之性行為等語。僅係上訴人臆測之
    詞，尚無從作為認定依據。
　⒉而系爭和解書上雖有記載「性行為」之字句，然系爭和解書
    內容係徵信社所撰寫，再拿給被上訴人簽名乙節，為被上訴
    人所辯。而徵信社人員係上訴人當日攜同前往現場並協助簽
    立系爭和解書乙節，上訴人亦不爭執。參以系爭和解書上有
    部分內容係電腦打字，部分內容為手寫，顯然電腦打字部分
    為制式格式，再於空白處手寫加註和解條件。與被上訴人所
    辯，系爭和解書係由徵信社撰寫後提出乙節相符，被上訴人
    此部分所辯，應為可採。則徵信社人員既係由上訴人攜同到
    場，其撰寫對上訴人有利之文字於和解書後，再交由被上訴
    人簽名，堪可認定。參以被上訴人陳稱：當下基於害怕所以
    簽立系爭和解書，因為抓包當下對方有帶很多人，在豐原家
    樂福星巴克簽和解書時只剩下徵信社的兩個人及兩造等語（
    見原審卷第112頁），可見被上訴人於簽立系爭和解書時，
    心情尚因突遭上訴人拍照指責而緊張又恐懼，是否有確實詳
    細閱讀及了解和解書內容，非無可疑。自難單以系爭和解書
    上有記載「性行為」之字句，即認被上訴人有為性器官接合
    之性行為。
　⒊故而，上訴人所主張被上訴人有為性器官接合之性行為，既
    未經上訴人舉證證明，自無從認定。
  ㈡上訴人得請求之慰撫金金額應以15萬元為適當：
  ⒈不法侵害他人之人格權，被害人受有非財產上損害，請求加
    害人賠償相當金額之慰撫金時，法院對於慰撫金之量定，應
    斟酌實際加害情形、所造成之影響、被害人所受精神上痛苦
    之程度、雙方之身分、地位、經濟狀況及其他各種情形，以
    核定相當之數額。查上訴人為高中畢業，從事水電經理工作
    ；被上訴人均為高職畢業，從事工廠組裝工作，為兩造所不
    爭執（不爭執事項⒌參照），堪信為真。佐以上訴人109年度
    所得為6,969元，名下有多筆不動產，財產總額為2,214,360
    元；甲○○109年度所得為302,400元，名下無不動產，財產總
    額為0元；乙○○109年度所得為285,600元，名下無不動產，
    財產總額為0元等經濟狀況，有兩造稅務電子閘門財產調件
    明細表在卷可稽（見原審卷第41至72頁）；並參諸上訴人與
    甲○○於96年4月14日結婚，婚姻關係已有14年餘，本院審酌
    兩造身分、經濟能力、社會地位及本件侵權行為態樣等情狀
    ，認上訴人請求被上訴人連帶賠償15萬元，較為公允適當；
    逾此部分之請求，尚嫌過高，不應准許。而上訴人雖主張：
    被上訴人有性器官接合之性行為，慰撫金之金額應考量此節
    予以提高為100萬元等語。惟被上訴人間是否有性器官接合
    之性行為，既未經上訴人舉證證明，已如前述，自無從以此
    作為提高慰撫金金額之依據。上訴人此部分主張，難認有據
    。
  ⒉按損害之發生或擴大，被害人與有過失者，法院得減輕賠償
    金額，或免除之，民法第217條第1項固定有明文。然該條項
    所謂被害人與有過失，須被害人之行為助成損害之發生或擴
    大，就結果之發生為共同原因之一，行為與結果有相當因果
    關係，始足當之；倘被害人之行為與結果之發生並無相當因
    果關係，尚不能僅以其有過失，即認有過失相抵原則之適用
    （最高法院92年度台上字第431號判決意旨參照）。甲○○雖
    辯稱：上訴人與甲○○離婚後還有對被上訴人為跟蹤行為，並
    在與伊之LINE對話中有威脅字句，伊懷疑上訴人在離婚前已
    經有其他對象，就本件侵害行為與有過失，應同負過失責任
    等語。惟查，本件損害之發生，肇因於被上訴人間以逾越男
    女分際之行為，共同侵害上訴人與甲○○於婚姻契約所建立之
    誠實互信義務及上訴人之身分法益，此與上訴人與甲○○是否
    婚姻不睦、上訴人與甲○○離婚後是否還有對被上訴人為跟蹤
    行為、在LINE對話中有威脅字句等行為間，本無相當因果關
    係，亦非與結果之發生有共同之原因，對助成本件損害之發
    生或擴大無關，自與上開法律規定之要件有別。是以，甲○○
    所辯，自不足採，併予說明。
五、綜上所述，上訴人依侵權行為之法律關係，請求被上訴人連
    帶給付15萬元，及自起訴狀繕本送達翌日即110年8月27日起
    至清償日止按年息5％計算之利息，為有理由，應予准許。逾
    此部分之請求，為無理由，應予駁回。原審就上開不應准許
    部分為上訴人敗訴之判決，核無不合。上訴論旨指摘原判決
    此部分不當，求予廢棄改判，為無理由，應駁回上訴。
六、本件事證已臻明確，兩造其餘攻擊防禦方法，及非屬兩造協
    議簡化爭點範圍內之事項，經本院斟酌後，認與判決結果不
    生影響，爰不逐一論列，附此敘明。
七、據上論結，本件上訴為無理由，爰判決如主文。　　　　
中　　華　　民　　國　　111 　年　　5 　　月　　24　　日
        　　   民事第五庭     審判長法　官  游文科
　　　　　　　　　　　　　　        法  官  吳崇道
　　　　　　　　　　　　　　　      法　官  楊珮瑛
正本係照原本作成。           
不得上訴。
                                    書記官  金珍華
　　　　　　　　　　　　　　　　　　
中　　華　　民　　國　　111 　年　　5 　　月　　25　　日